【裁判字號】    99,審訴,3837
【裁判日期】    991208
【裁判案由】    毒品危害防制條例
【裁判全文】
臺灣高雄地方法院刑事判決            99年度審訴字第3837號
公  訴  人  臺灣高雄地方法院檢察署檢察官
被      告  吳鳳明
上列被告因違反毒品危害防制條例案件，經檢察官提起公訴（99
年度偵字第30870 號），本院合議庭裁定由受命法官獨任行簡式
審判程序，判決如下：
    主  文
吳鳳明施用第一級毒品，累犯，處有期徒刑捌月。又持有第一級
毒品，累犯，處有期徒刑肆月，扣案之海洛因壹包（檢驗前淨重
零點壹參貳公克，檢驗後淨重零點壹貳壹公克，含包裝袋壹只）
沒收銷燬之。應執行有期徒刑拾月，扣案之海洛因壹包（檢驗前
淨重零點壹參貳公克，檢驗後淨重零點壹貳壹公克，含包裝袋壹
只）沒收銷燬之。
    事實及理由
一、犯罪事實：
    吳鳳明前於民國93年間，因施用毒品案件，經本院以93年度
    毒聲字第2164號裁定送觀察、勒戒後，認無繼續施用毒品之
    傾向，於93年11月23日執行完畢釋放出所，並經臺灣高雄地
    方法院檢察署檢察官以93年度毒偵字第6243號為不起訴處分
    確定；於前揭觀察、勒戒執行完畢後5 年內，又因施用毒品
    案件，經本院以98年度審簡字第654 號判處有期徒刑6 月確
    定，於99年5 月7 日徒刑易服社會勞動執行完畢。詎其猶不
    知悔改，明知海洛因為毒品危害防制條例所列管之第一級毒
    品，依法不得施用、持有，竟基於施用第一級毒品海洛因之
    犯意，於99年8 月9 日中午12時許，在其位在高雄市小港區
    ○○○路6 之8 號住處內，以將第一級毒品海洛因摻入香菸
    吸食之方式，施用第一級毒品海洛因1 次。復基於持有第一
    級毒品海洛因之犯意，於99年8 月10日下午2 、3 時許，在
    高雄縣林園鄉建佑醫院附件，向真實姓名年籍不詳、綽號「
    可可」之成年男子，以新臺幣500 元之代價，購得第一級毒
    品海洛因1 包（驗前淨重0.132 公克，驗餘淨重0.121 公克
    ，含包裝袋1 只）並持有之。嗣於99年8 月10日下午5 時許
    ，在高雄縣林園鄉○○路225 巷口，因形跡可疑為警攔檢盤
    查，當場扣得上開海洛因1 包，復經採集其尿液送驗後，結
    果呈可待因、嗎啡陽性反應，而查知上情。
二、程序部分：
  (一)本件被告吳鳳明所犯係死刑、無期徒刑、最輕本刑為3 年以
    上有期徒刑以外之罪，其於準備程序中，就被訴事實為有罪
    之陳述，經本院告知簡式審判程序之旨，並聽取檢察官及被
    告之意見後，合議庭裁定由受命法官獨任進行簡式審判程序
    ，合先敘明。
  (二)被告前經送觀察、勒戒執行完畢後5 年內，已再犯施用毒品
    案件，本件施用毒品行為已屬3 犯以上，自與毒品危害防制
    條例第20條第3 項「五年後再犯」之情形有別（此有最高法
    院95年第7 次、97年第5 次刑事庭會議決議可供參照），是
    檢察官逕行起訴，即無不合。
三、證據名稱：
  (一)高雄市立凱旋醫院99年9 月20日濫用藥物尿液檢驗報告、毒
    品危害防制條例案件尿液送驗編號與真實姓名對照表各1 份
    。
  (二)高雄市立凱旋醫院99年10月4 日濫用藥物成品檢驗鑑定書1
    份、扣案之海洛因1 包（檢驗前淨重0.132 公克，檢驗後淨
    重0.121 公克）、高雄市政府警察局三民第一分局扣押筆錄
    、扣押物品目錄表、查獲照片。
  (三)被告之自白。
四、論罪：
    海洛因為毒品危害防制條例第2 條第2 項第1 款規定之第一
    級毒品，依法不得施用、持有，是核被告吳鳳明所為，係犯
    毒品危害防制條例第10條第1 項之施用第一級毒品、第11條
    第1 項持有第一級毒品罪。起訴書雖於所犯法條欄漏引毒品
    危害防制條例第11條第1 項之條文，惟犯罪事實欄業已載明
    被告持有第一級毒品為警查扣之經過，是認被告持有第一級
    毒品之事實亦屬檢察官起訴範圍，本院自得予以審理，附此
    敘明。被告施用第一級毒品海洛因前持有海洛因之低度行為
    ，應為施用之高度行為所吸收，此部分不另論罪。被告所犯
    上開施用第一級毒品、持有第一級毒品罪，犯意各別，行為
    互殊，應予分論併罰。被告有犯罪事實欄所載之有期徒刑執
    行完畢之情形，此有臺灣高等法院被告前案紀錄表在卷可佐
    ，其於徒刑執行完畢後，5 年之內故意再犯本件有期徒刑以
    上之2 罪，均為累犯，應依法加重其刑。
五、科刑：
  (一)爰審酌施用毒品之行為不僅戕害自身身心健康，亦間接影響
    社會治安，被告於99年5 月7 日方因施用毒品案件，經徒刑
    易服社會勞動執行完畢，竟不知珍惜大好前程，其於99年8
    月9 日施用毒品後，於翌日旋即另購入毒品而持有之，顯見
    被告對毒品之依賴甚深，實應使被告暫與毒品之誘惑隔離，
    促其斷絕毒害，惟念所犯施用、持有毒品罪乃屬戕害自身身
    心健康行為，反社會性之程度應屬較低，且其犯後已坦認犯
    行，所持有之毒品數量非鉅等一切情狀，分別量處如主文所
    示之刑及定應執行刑，以資懲儆。
  (二)扣案之白色粉末1 包（檢驗前淨重0.132 公克，檢驗後淨重
    0.121 公克），經鑑定後，確屬第一級毒品海洛因無訛，此
    有上開高雄市立凱旋醫院濫用藥物成品檢驗鑑定書在卷可稽
    ，而裝盛該第一級毒品海洛因之包裝袋1 只，其中亦含有無
    法析離之第一級毒品海洛因，均應依毒品危害防制條例第18
    條第1 項前段規定諭知沒收銷燬之；至鑑驗耗用之毒品海洛
    因既已滅失，即無庸再予宣告沒收銷燬，併此敘明。
據上論斷，應依刑事訴訟法第273 條之1 第1 項、第299 條第1
項前段、第310 條之2 、第454 條，毒品危害防制條例第10條第
1 項、第11條第1 項、第18條第1 項前段，刑法第11條、第47條
第1 項、第51條第5 款，判決如主文。
本案經檢察官李英霆到庭執行職務。
中    華    民    國    99    年    12    月    8     日
                  刑事第十庭    法  官  王靖茹
以上正本證明與原本無異。
如不服本判決應於收受判決後10日內向本院提出上訴書狀，並應
敘述具體理由。其未敘述上訴理由者，應於上訴期間屆滿後20日
內向本院補提理由書(均須按他造當事人之人數附繕本)「切勿逕
送上級法院」。
中    華    民    國    99    年    12    月    8     日
                                書記官  楊明月
附錄本案論罪科刑法條：
〈毒品危害防制條例第10條第1項〉
施用第一級毒品者，處 6 月以上 5 年以下有期徒刑。
〈毒品危害防制條例第11條第1項〉
持有第一級毒品者，處3 年以下有期徒刑、拘役或新臺幣5 萬元
以下罰金。

司法院資訊處製作；財團法人民間司法改革基金會備份。
